最高法院刑事判決　　　　　　　　　　　　　　　八十七年度台上字第三三八三號
　　上 訴 人　甲○○
右上訴人因殺人未遂案件，不服台灣高等法院台南分院中華民國八十七年七月二十九
日第二審更審判決（八十七年度上更(一)字第一六一號，起訴案號：台灣台南地方法院
檢察署八十六年度偵字第五二二三、六五八四號），提起上訴，本院判決如左：
    主  文
原判決撤銷，發回台灣高等法院台南分院。
    理  由
本件原判決認上訴人犯共同未經許可無故持有手槍、意圖供犯罪之用而持有軍用子彈
及殺人未遂罪，依想像競合犯及牽連犯之規定，從一重論處共同殺人未遂罪刑，固非
無見。惟查：(一)按科刑判決書須先認定犯罪事實，然後於理由內明其認定犯罪所憑
之證據，方足以資論罪科刑，否則僅於理由內明其犯罪之論據，而事實欄並未為相
關犯罪事實之記載，不惟理由失其依據，且與法定程式亦不相符。原判決於事實欄內
係記載：上訴人與曾國隆、周進豐（二人均已死亡）三人，圖思殺害吳賜明報復，乃
於民國八十六年四月五日二十一時許，共同帶手槍、子彈，由上訴人開車同往吳賜
明住處，曾國隆、周進豐持槍上吳宅二樓，上訴人則將車轉，未熄火而在樓下等候
接應，詎曾國隆於敲開門後，即持槍抵住應門之警員吳進裕頭部，吳賜明緊站在吳進
裕背後，吳進裕表明警察身分，並用左手撥開曾國隆抵住頭部之槍枝，曾國隆見狀，
逾越與上訴人共同殺害吳賜明之犯意聯絡，另行起意殺害在場警員，分別擊中吳進裕
及小隊長鄭安伸，吳賜明聞槍聲趴倒在地，在後之周進豐亦持槍縱入，引發槍戰，致
周進豐、曾國隆分遭警員吳進裕、徐仁祥合力擊斃，上訴人則在樓下遭捕；吳賜明因
閃避得及，幸免於難等情，並未認定曾國隆、周進豐持槍進入吳賜明宅內，即朝人射
殺，或曾、周二人於另行起意射擊警員時，並有基於與上訴人共同殺害吳賜明之不確
定故意，而著手於殺害吳賜明之犯行。則原判決於理由欄載稱：「（上訴人）甲○○
雖係開車在外接應，然曾國隆、周進豐二人持槍入內即朝人射殺，適警員吳進裕在前
，吳賜明在後，始先射中吳進裕，對吳賜明仍基於不確定之殺人故意，既已射殺，則
仍應就殺吳賜明未遂負其責任」等語（見原判決第六頁第十至十三行），顯然失所依
據，揆諸上開說明，自難謂為適法。(二)依原判決認定之事實，上訴人無故持有手槍、
子彈部分，其行為後槍彈藥刀械管制條例已於八十六年十一月二十四日修正公布（
同月二十六日生效），原判決對於上訴人持有手槍部分，於理由內明應比較適用有
利於上訴人之修正前槍彈藥刀械管制條例論罪，固無不合；惟就上訴人持有子彈部
分，因現行槍彈藥刀械管制條例第十二條第四項亦經修正並提高刑度，設有較刑法
第一百八十七條為重之處罰，上訴人此部分行為後之法律亦有變更，原判決未併依刑
法第二條第一項之規定，為新舊法律輕重之比較說明，逕依刑法第一百八十七條論罪
，亦有違誤。以上或為上訴意旨所指摘，或為本院依職權得調查之事項，應認原判決
仍有發回更審之原因。
據上論結，應依刑事訴訟法第三百九十七條、第四百零一條，判決如主文。
中      華      民      國    八十七    年      十      月      八      日
                              最高法院刑事第六庭
                                  審判長法官  黃  劍  青
                                        法官  劉  敬  一
                                        法官  林  增  福
                                        法官  邵  燕  玲
                                        法官  張  清  埤
      右正本證明與原本無異
                                              書  記  官
中      華      民      國    八十七    年      十      月     十四     日
